臺灣高雄地方法院民事判決　　　　　　　94年度訴字第1577號
原　　　告　　庚○○
法定代理人　　戊○○
被　　　告　　丙○○
兼法定代理人　丁○○
被　　　告　　丑○○
兼法定代理人　子○○
被　　　告　　癸○○
兼法定代理人　壬○○
被　　　告　　乙○○
兼法定代理人　甲○○
被　　　告　　己○○
兼法定代理人　辛○○
上列當事人間請求損害賠償事件，本院於民國94年10月31日言詞
辯論終結，判決如下：
  主      文
被告丑○○、子○○應連帶給付原告新臺幣參萬元，及自民國九
十四年七月十五日起至清償日止，按週年利率百分之五計算之利
息。
被告癸○○、壬○○應連帶給付原告新臺幣參萬元，及自民國九
十四年七月十五日起至清償日止，按週年利率百分之五計算之利
息。
原告其餘之訴駁回。
訴訟費用由被告丑○○、子○○連帶負擔二十分之一；被告癸○○、壬○○連帶負擔二十分之一，餘由原告負擔。
本判決第一、二項得假執行。
  事實及理由
一、原告主張：訴外人王裕良於民國93年4 月3 日19時許，邀集
    被告丙○○、丑○○、癸○○、乙○○及己○○，在高雄市
    楠梓區○○路「瑞平公園」，共同基於傷害之犯意，分持掃
    把、畚箕、機車大鎖等物毆打伊，致伊受有背部挫傷合併多
    處瘀傷、臉部擦挫傷等傷害，伊自得依民法侵權行為之法律
    關係，請求被告丙○○、丑○○、癸○○、乙○○及己○○
    ，與其法定代理人即被告丁○○、子○○、壬○○、甲○○
    及辛○○，各連帶賠償伊精神慰撫金新臺幣（下同）100,00
    0 元等語。並聲明：(一)被告丙○○、丁○○應連帶給付原告
    100,000 元及自起訴狀繕本送達翌日起至清償日止，按週年
    利率5 ％計算之利息。(二)被告丑○○、子○○應連帶給付原
    告100,000 元及自起訴狀繕本送達翌日起至清償日止，按週
    年利率5 ％計算之利息。(三)被告癸○○、壬○○應連帶給付
    原告100,000 元及自起訴狀繕本送達翌日起至清償日止，按
    週年利率5 ％計算之利息。(四)被告乙○○、甲○○應連帶給
    付原告100,000 元及自起訴狀繕本送達翌日起至清償日止，
    按週年利率5 ％計算之利息。(五)被告己○○、辛○○應連帶
    給付原告100,000 元及自起訴狀繕本送達翌日起至清償日止
    ，按週年利率5 ％計算之利息。
二、被告丑○○、子○○、癸○○及壬○○未於言詞辯論期日到
    場，亦未提出書狀作何聲明或陳述；被告丙○○、丁○○、
    乙○○、甲○○、己○○及辛○○則以：本件兩造已於93年
    4 月21日在高雄市政府警察局楠梓分局後勁派出所達成和解
    ，原告同意不對伊等求償，故原告請求並無理由等語為辯，
    並聲明：駁回原告之訴。
三、兩造不爭執之事實：
  (一)被告丙○○、丑○○、癸○○、乙○○及己○○，於93年4
    月3 日19時許，在高雄市○○區○○路「瑞平公園」，毆打
    原告，致原告受有背部挫傷合併多處瘀傷、臉部擦挫傷等傷
    害。
  (二)被告丙○○、丑○○、癸○○、乙○○及己○○，經臺灣高
    雄少年法院調查後，認其等共同觸犯刑法第277 條第1 項傷
    害罪名及同法第302 條第1 項剝奪行動自由罪名之刑罰法律
    ，由該院以93年度少護字第596 號、597 號裁定被告丙○○
    、丑○○、乙○○及己○○應予訓誡，並予以假日生活輔導
    ，被告癸○○因另觸犯刑法第320 條第1 項竊盜罪名之刑罰
    法律，而裁定交付保護管束。
  (三)被告丙○○、丁○○、乙○○、甲○○、己○○及辛○○，
    於93年4 月21日在高雄市政府警察局楠梓分局後勁派出所，
    與原告達成和解。
四、得心證之理由：本件依兩造之陳述，審理及爭執之重點應為
    ：(一)被告有無對原告為傷害行為？(二)原告得否請求被告丑○○、癸○○及其法定代理人即被告子○○、壬○○，賠償精
    神慰撫金？又原告有無免除被告丙○○、丁○○、乙○○、
    甲○○、己○○及辛○○之損害賠償債務？(三)原告得請求被
    告丑○○、子○○、癸○○、壬○○賠償精神慰撫金之金額
    若干？
五、經查：
  (一)被告有無對原告為傷害行為？
    按當事人對於他造主張之事實，於言詞辯論時不爭執者，視
    同自認。當事人對於他造主張之事實，已於相當時期受合法
    通知，而於言詞辯論期日不到場，亦未提出準備書狀爭執者
    ，準用第1 項之規定，民事訴訟法第280 條第1 項前段、第
    3 項前段，分別定有明文。查本件原告主張其於上揭時、地
    遭被告丙○○、丑○○、癸○○、乙○○及己○○共同毆打
    等節，業據其提出與所述相符之臺灣高雄少年法院93年度少
    護字第596 號、597 號裁定影本1 份佐證，而被告丙○○、
    乙○○，於該案及本院審理時；被告己○○、丑○○、癸○○於該案審理時，均坦承確有毆打原告，原告並因而受有背
    部挫傷合併多處瘀傷、臉部擦挫傷之傷害等節，亦經本院依
    職權調閱前開高雄少年法院案卷核閱屬實，此外，被告丑○○、子○○、癸○○及壬○○於相當時期受合法通知，未於
    言詞辯論期日到場，亦未提出準備書狀爭執，依前揭民事訴
    訟法之規定，視同自認，則原告主張之前揭事實，自足信為
    真實。
  (二)原告得否請求被告丑○○、癸○○及其法定代理人即被告子
    ○○、壬○○，賠償精神慰撫金？又原告有無免除被告丙○○、丁○○、乙○○、甲○○、己○○及辛○○之損害賠償
    債務？
  1.按因故意或過失，不法侵害他人之權利者，負損害賠償責任
    ；無行為能力人或限制行為能力人，不法侵害他人之權利者
    ，以行為時有識別能力為限，與其法定代理人連帶負損害賠
    償責任；不法侵害他人之身體、健康、名譽、自由、信用、
    隱私、貞操，或不法侵害其他人格法益而情節重大者，被害
    人雖非財產上之損害，亦得請求賠償相當之金額，民法第
    184 條第1 項前段、第187 條第1 項前段及第195 條第1 項
    前段，分別定有明文。查本件原告於上揭時、地，遭被告丙○○、丑○○、癸○○、乙○○及己○○共同毆打，並因而
    受有背部挫傷合併多處瘀傷、臉部擦挫傷之傷害等節，已如
    前述，而被告丙○○、丑○○、癸○○、乙○○及己○○，
    行為時均為國中生，對其等行為具完全識別能力，亦無疑義
    ，則原告依前揭規定，請求被告丑○○、癸○○及其法定代
    理人即被告子○○、壬○○，賠償精神慰撫金，即有所據。
  2.又被告丙○○、乙○○、己○○及其法定代理人即被告丁○○、甲○○、辛○○等6 人，依前揭規定及說明，固亦對原
    告同負有損害賠償之債務。惟債權人向債務人表示免除其債
    務之意思者，債之關係消滅，民法第343 條定有明文，查本
    件案發後，被告丙○○等6 人於93年4 月21日在高雄市政府
    警察局楠梓分局後勁派出所，與原告達成和解，雙方並簽立
    和解書1 份，此為兩造所不爭執，依和解書所載，甲方（即
    被告丙○○等6 人）對乙方（即原告）庚○○家長道歉，雙
    方達成和解，事後甲方不得對乙方再有傷害報復行為，否則
    應負起此次法律責任；乙方庚○○家長或任何其他人不得再
    向甲方要求其他賠償並不得再有異議及追訴等情事，有和解
    書影本1 份在卷可稽，又被告辛○○雖未在前開和解書上簽
    名，惟其確有參與和解，亦為原告及被告辛○○於本院審理
    時不爭執，則原告顯以「被告丙○○等6 人不得再對其有傷
    害報復行為」為解除條件，免除被告丙○○等6 人之損害賠
    償債務甚明。嗣經本院詢問原告，由原告陳稱被告丙○○等
    6 人事後確實未毆打原告，並陳稱：我認為如果只向沒有參
    與和解的人求償，對沒有參與和解的人不公平，所以我要請
    求參與和解的人一併賠償等語（見本院94年8 月23日言詞辯
    論筆錄），可知原告並非因被告丙○○等6 人對原告有傷害
    報復行為，方訴請被告丙○○等6 人賠償，故前開解除條件
    並未成就，亦堪認定。是原告與被告丙○○等6 人間損害賠
    償之債權債務關係應仍處於免除狀態，原告請求被告丙○○
    等6 人賠償精神慰撫金，自無理由。
  (三)原告得請求被告丑○○、子○○、癸○○、壬○○賠償精神
    慰撫金之金額若干？
    查原告與被告丑○○、癸○○案發當時均為國中生，原告現
    就讀高職，名下無財產，其法定代理人職業為工人，93年度
    薪資暨其他所得合計約755,690 元；被告丑○○現任職日月
    光半導體製造股份有限公司，93年度薪資暨其他所得合計約
    88,288元，被告被告子○○教育程度高中畢業，擔任銀行駐
    警，93年度薪資暨其他所得合計約287,900 元；被告癸○○
    93年無薪資暨其他所得，被告壬○○教育程度國中肆業，擔
    任環保工作，93年度薪資暨其他所得合計約298,200 元，並
    有花蓮縣價值約1,300,000 元之土地2 筆等節，業據原告陳
    明在卷，並有原告與被告丑○○等4 人93年度財產所得調件
    明細表各1 份暨高雄少年法院調查資料2 份在卷可稽，本院
    斟酌上情，暨原告當時僅為就讀國中之少年，無故遭同儕毆
    打成傷，雖傷勢非重，然所受恐懼非微，併參酌本件被告丑
    ○○、癸○○並非首謀之人，有前揭臺灣高雄少年法院93年
    度少護字第596 號、597 號裁定影本可參，惡性非大等一切
    情狀，認原告請求被告丑○○、癸○○及其法定代理人即被
    告子○○、壬○○，分別連帶賠償之精神慰撫金100,000 元
    ，於30,000元之範圍內尚屬適當，均應予准許，逾此範圍之
    請求，為無理由，均應予駁回。
六、綜上所述，本件原告因已附解除條件免除被告丙○○、乙○○、己○○及其法定代理人即被告丁○○、甲○○、辛○○
    等6 人之損害賠償債務，而該解除債務條件迄未成就，則其
    依民法侵權行為之法律關係，請求被告丙○○及其法定代理
    人丁○○；被告乙○○及其法定代理人甲○○；被告己○○
    及其法定代理人辛○○，各連帶賠償精神慰撫金100,000 元
    及法定遲延利息，即無理由，應予駁回。又原告得請求被告
    丑○○及其法定代理人子○○；被告癸○○及其法定代理人
    壬○○，分別連帶賠償精神慰撫金30,000元，已如前述，本
    件起訴狀繕本復於94年7 月14日送達被告丑○○、癸○○、
    子○○、壬○○等4 人，有送達回證2 份在卷可證。從而，
    原告依侵權行為之法律關係，分別請求被告丑○○、子○○
    ；請求癸○○、壬○○，各連帶給付30,000元，暨均自起訴
    狀繕本送達翌日即94年7 月15日起至清償日止，按週年利率
    5 ％計算之利息，為有理由，應予准許。逾此範圍之請求，
    為無理由，均應予駁回。
七、末查，本件所命給付之金額未逾500,000 元，應依民事訴訟
    法第389 條第1 項第5 款之規定，就原告勝訴部分依職權宣
    告假執行。
據上論結，本件原告之訴一部為有理由，一部為無理由，依民事
訴訟法第79條、第85條第2 項、第389 條第1 項第5 款，判決如
主文。
中　　華　　民　　國　　94　　年　　10　　月　　31　　日
                　民事第一庭法  官  劉傑民
正本係照原本作成。
如不服本判決，應於送達後20日內，向本院提出上訴狀並表明上
訴理由，如於本判決送達前提起上訴者，應於判決送達後10日內
補提上訴理由書（須附繕本）。
中　　華　　民　　國　　94　　年　　10　　月　　31　　日
                            書記官　歐文政
